【裁判字號】    98,易,1310
【裁判日期】    980713
【裁判案由】    家庭暴力防治法等
【裁判全文】
臺灣臺北地方法院刑事判決              98年度易字第1310號
公  訴  人  臺灣臺北地方法院檢察署檢察官
被      告  乙○○
上列被告因違反家庭暴力防治法等案件，經檢察官提起公訴（97
年度偵字第21757、24784號，98年度偵字第9329、9330號），本
院判決如下：
    主  文
乙○○傷害人之身體，共二罪，各處有期徒刑參月，如易科罰金
均以新臺幣壹仟元折算壹日，應執行有期徒刑肆月，如易科罰金
以新臺幣壹仟元折算壹日。又以加害生命、身體之事，恐嚇他人
致生危害於安全，共二罪，各處拘役拾日，如易科罰金均以新臺
幣壹仟元折算壹日，未扣案之工作刀壹把沒收。又公然侮辱人，
處拘役拾日，如易科罰金以新台幣壹仟元折算壹日。拘役部分應
執行拘役貳拾日，如易科罰金以新台幣壹仟元折算壹日，未扣案
之刀子壹把沒收。
被訴於民國九十七年九月二十五日恐嚇、於九十七年十一月六日
傷害部分均無罪。
    事  實
一、乙○○與甲○○係夫妻，具有家庭暴力防治法第三條第一款
    所指之家庭成員關係。乙○○因金錢問題對甲○○產生不滿
    ，竟先後為後述傷害、恐嚇等行為：
(一)、基於傷害他人身體之犯意，先於民國九十七年七月二十六日
    晚間八時三十分許，在其等位於台北市○○區○○街二二七
    巷三弄三八號住處，以家中之精油皂扔擲甲○○，後於翌（
    二十七日）上午七時許，於上址另行基於傷害之犯意，徒手
    毆打並以腳踹踢甲○○，致甲○○受有眼瞼及眼周區挫傷、
    手挫傷、軀幹多處挫傷、上肢、下肢多處挫傷、掌骨骨幹閉
    鎖性骨折、良性陣發性位置性眩暈等傷害。
(二)、於九十七年八月二十四日晚間十一時許，基於恐嚇之犯意，
    在上址以沙發堵住住處大門後，向甲○○恫稱：「你敢出去
    你試試看」等語，以該等加害生命身體之事予以恐嚇，使甲○○心生畏懼，致生危害於安全。
(三)、於九十七年九月二日上午十一時五十分許，在上址持其所有
    之工作刀作勢朝甲○○揮舞，並嚇稱「要給妳死」等語，以
    該等加害生命之事予以恐嚇，使甲○○心生畏懼，致生危害
    於安全。
二、乙○○於九十八年一月二十日因與甲○○相關之案件至台灣
    台北地方法院檢察署開庭，開庭完畢後在公眾得以共見共聞
    之該署第五偵查庭外，基於公然侮辱之犯意，對甲○○之母
    朱彭月梅稱：「我罵你是妓女又怎樣、你女兒是免錢的妓女
    」等語，侮辱在庭外等候之朱彭月梅。
三、案經甲○○、朱彭月梅訴由台北市政府警察局中山分局報告
    台灣台北地方法院檢察署檢察官偵查起訴。
    理  由
壹、有罪部分
一、被告乙○○對於證人甲○○、丙○○、朱彭月梅、黃玉里等
    人之供述證據均不爭執證據能力，僅爭執部分證詞之證明力
    ，而其對卷內書證亦不爭執證據能力，故上開證據均應有證
    據能力，先予說明。
二、訊據被告就其於九十七年七月二十六日、同年月二十七日傷
    害告訴人甲○○之事實坦承不諱，惟否認有如事實欄一(二)、
    (三)與二所載之恐嚇及公然侮辱犯行，辯稱九十七年八月二十
    四日該次，其對告訴人甲○○表示外面的男人如果敢進來，
    其會跟他拼命，並沒有說你敢出去你試試看等語；同年九月
    二日該次，係因告訴人甲○○先找人恐嚇其，表示要斷其手
    腳，其為防身所以把工作刀帶在身上，並沒有對告訴人甲○○揮舞。九十八年一月二十日開偵查庭該次，法警都有在旁
    邊，其如何辱罵告訴人朱彭月梅云云。經查：
(一)、事實欄一(一)之傷害犯行，業經被告自承在卷，並經證人甲○○及被告之子丙○○分別於本院審理及檢察官偵訊時具結證
    述明確。甲○○證稱：九十七年七月二十六日我在家裡的工
    作室，被告突然把櫃台的精油香皂往我身上砸過來，這些香
    皂大約三斤重，我的頭、臉、手都受傷，當時丙○○有在場
    ，他是在裡面有隔一個落地窗，我不知道他什麼原因打我。
    九十七年七月二十七日小孩要去參加技術士的考試，我跟小
    孩說我受傷沒有辦法載你去考試，叫他去找爸爸載他去考試
    ，後來被告進來我房間問他的手機呢，我忘記了，他就到床
    上用手抓我的頭髮往牆上撞，用腳踹我全身等語（本院審判
    筆錄第9頁），核與證人丙○○證述九十七年七月二十六日
    爸媽原本在店裡，伊在後面住家，伊聽到丟東西的聲音，媽
    媽甲○○就開門從店裡往住家走，伊看到地上有香皂，媽媽
    摀著頭走進來，媽媽說她沒有做什麼事情就被砸。隔天早上
    伊準備要去考試，媽媽前一天被砸身體不舒服，就請爸爸載
    伊去，爸爸出門找不到手機，就到房間問媽媽，媽媽臨時想
    不起來，爸爸就用腳踹媽媽的大腿跟手，還有抓媽媽的頭髮
    等情相符（本院審判筆錄第5頁，偵查卷第61頁）。佐以證
    人即被告之姐黃玉里亦具結證稱被告確實有打證人甲○○等
    語（偵查卷第74頁），益見證人甲○○、丙○○所言屬實。
    此外，並有馬偕紀念醫院出具之診斷證明書一紙及證人甲○○提出之傷勢照片十一張在卷可稽（偵查卷第26、54至55
    頁），足見被告確有傷害證人甲○○之犯行。
(二)、事實欄一(二)部分：此部分之犯行亦據證人甲○○及丙○○證
    述明確。證人甲○○於本院審理時證稱：九十七年八月二十
    四日早上去警察局做筆錄，當天晚上十點多警察又通知我去
    ，回到家後被告把鐵捲門放下來，從廚房拿一把刀放在櫃台
    ，把按摩的沙發推到門口把門擋住，他說我去偷客兄，家裡
    一把鑰匙也不見了，他說我現在門鎖了，你敢出去試試看等
    語（審判筆錄第10頁）。核與證人丙○○於偵查及本院審理
    時證述九十七年八月二十四日伊陪媽媽去警察局做筆錄，做
    完筆錄回來爸爸剛好收店，鐵門拉下來後用工作用的沙發堵
    在門口，他進去廚房拿刀子出來，放在櫃台，他對著媽媽用
    台語說你出去討客兄，家裡少了一把鑰匙，他還跟媽媽說你
    敢出去你試試看等語相符（本院審判筆錄第5至6頁，偵查卷
    第62頁），是被告此部分犯行亦堪認定。
(三)、事實欄一(三)部分：此部分之犯行業據證人甲○○於本院審理
    時證稱：九十七年九月二日十點多快十一點，被告坐在餐桌
    ，我一進去他就把褲頭的修腳皮工作刀往我身上砍過來，說
    要讓我死，我就閃到房間，我很害怕，那天小孩在房間休息
    ，那天丙○○沒有出來，應該是有聽到聲音等語詳盡（本院
    審判筆錄第10頁），核與證人黃昆麟證述九十七年九月二日
    伊躺在房間，聽到媽媽說不要打，聽到媽媽在哭等情相符（
    本院審判筆錄第6頁），是被告此部分犯行亦堪認定。
(四)、事實欄二部分：此部分之犯行業經證人朱彭月梅、丙○○分
    別證述在卷，證人朱彭月梅證稱：九十八年一月二十日陪同
    甲○○去開庭，開完庭時甲○○還在庭內，被告先走出去，
    我叫他不要打人，他就罵我「我罵你是妓女又怎樣」，當時
    還有其他等開庭的人在。證人丙○○則證稱：當天伊與外婆
    朱彭月梅在偵查庭外等母親甲○○，父親先出來，外婆勸父
    親不要打人，父親就罵外婆「我罵你是妓女又怎樣，你女兒
    是免錢的妓女」等語（審判筆錄第3至4頁，偵查卷第97頁）
    ，是被告此部分犯行亦堪認定。
(五)、綜上所述，被告所辯並不足採，本件事證明確，被告犯行均
    堪以認定。
三、核被告於事實欄一(一)所為，均係犯刑法第二百七十七條第一
    項之普通傷害罪，其於事實欄一(二)、(三)所為，各係犯同法第
    三百零五條之恐嚇危害安全罪。又其於事實欄二所為，則係
    犯刑法第三百零九條第一項之公然侮辱罪。被告兩次傷害犯
    行、兩次恐嚇犯行與一次公然侮辱犯行間，犯意各別，行為
    互殊，應予分論併罰。爰審酌被告並無任何前科紀錄，有臺
    灣高等法院被告前案紀錄表一份在卷可稽，足見其素行尚稱
    良好，被告因金錢問題對其妻甲○○產生不滿，方為本件各
    次犯行，再參酌告訴人甲○○所受之傷勢不輕，被告於傷害
    告訴人甲○○後復出言恐嚇，對告訴人甲○○之心理造成莫
    大恐慌，再考量被告對其長輩出言不遜，犯罪情節非輕，但
    其犯罪後就傷害部分承認犯行，表示悔意，惟告訴人甲○○
    具狀提起刑事附帶民事訴訟，求償新台幣二千萬元，雙方難
    以達成共識，而告訴人甲○○復表示不願與被告離婚，故其
    等婚姻關係仍然存在（有附民起訴狀、偵訊筆錄及本院九十
    八年度婚字第七八號判決各一份附卷可參）等一切情狀，分
    別量處如主文所示之刑，並均諭知易科罰金之折算標準，且
    定其應執行之刑，復諭知易科罰金之折算標準。未扣案之工
    作刀一把，係被告所有之物，業據被告供承在卷，上開工作
    刀係被告用以恐嚇告訴人甲○○之工具，應依刑法第三十八
    條第一項第二款規定，在恐嚇部分之主文項下予以沒收。
貳、無罪部分
一、公訴意旨略以：被告乙○○多次對告訴人甲○○施以家暴，
    告訴人甲○○遂向本院申請暫時保護令，經本院於九十七年
    九月八日以九十七年度暫家護字第二六三號裁定被告不得對
    告訴人甲○○實施身體或精神上不法侵害，亦不得對告訴人
    甲○○為騷擾行為，被告明知上情，卻於九十七年九月二十
    五日下午一時許，在上址向告訴人甲○○喝稱：「今日不拿
    錢出來拿命來賠」等語，致其心生畏懼。被告另於九十七年
    十一月六日上午五時五十分許，在上址徒手毆打甲○○，致
    其受有胸壁挫傷、四肢多處挫傷、右側頭部挫傷並頭皮血腫
    塊，而有違反保護令之行為，因認被告分別涉犯刑法第三百
    零五條恐嚇危害安全罪、同法第二百七十七條第一項之普通
    傷害罪及家庭暴力防治法第六十一條第一項之違反保護令罪
    嫌。
二、按犯罪事實應依證據認定之，無證據不得認定犯罪事實；又
    不能證明被告犯罪者，應諭知無罪之判決，刑事訴訟法第一
    百五十四條第二項、第三百零一條第一項分別定有明文。再
    按，刑事訴訟法上所謂認定犯罪事實之證據，係指足以認定
    被告確有犯罪行為之積極證據而言，如未能發現相當證據或
    證據不足以證明，自不能以推測或擬制之方法，以為裁判基
    礎。而刑事訴訟上證明之資料，無論其為直接或間接證據，
    均須達到通常一般之人均不致有所懷疑，而得確信其為真實
    之程度，始得據為有罪之認定，若關於被告是否犯罪之證明
    未能達此程度，而有合理懷疑之存在，致使無從形成有罪之
    確信，根據「罪證有疑，利於被告」之證據法則，即不得遽
    為不利被告之認定，復有最高法院二十九年上字第一０五號
    、七十六年台上字第四九八六號判例可資參照。次按，告訴
    人之告訴，係以使被告受刑事訴追為目的，是其陳述是否與
    事實相符，仍應調查其他證據以資審認，最高法院五十二年
    台上字第一三００號判例亦揭示甚明。
三、本件公訴意旨認定被告涉有前開罪嫌，係以告訴人甲○○之
    指述、保護令裁定及診斷證明書為其主要論據。訊據被告固
    承認有收到保護令之事實，惟否認有何恐嚇、傷害之犯行，
    辯稱：沒有恐嚇、傷害告訴人甲○○，告訴人甲○○所提九
    十七年十一月間之診斷證明書，係其出車禍所受之傷害，其
    收到保護令後就搬離上址，不敢再接近告訴人甲○○等語。
    經查：告訴人甲○○固以證人身份證稱九十七年九月二十五
    日下午，被告大聲對其表示：欠我姊姊的二十幾萬元到底要
    不要拿出來，還說今天不拿錢出來拿命來賠。九十七年十一
    月六日早上被告突然從房間衝出來用拳頭K其頭部，抓住其
    雙手甩去撞牆等語。惟告訴人甲○○於偵查中陳稱其與被告
    有離婚案件繫屬中，故被告與告訴人甲○○有訴訟上利害相
    反之情，則告訴人甲○○所述是否屬實，有無誇大其情之處
    ，自應與客觀事證相互勾稽審認。參酌證人丙○○於偵查中
    作證時僅述及被告有事實欄一、二所載之傷害及恐嚇犯行，
    並未提及九十七年九月二十五日之犯行，而其於本院審理時
    亦表示不記得九十七年九月二十五日有無在家（偵查卷第61
    頁，本院審判筆錄第7頁），故證人甲○○此部分之證詞既
    乏其他客觀證據可供佐證，自難遽認被告有為此部分犯行。
    至告訴人甲○○指述九十七年十一月六日遭毆打部分，雖提
    出馬偕紀念醫院出具之診斷證明書為證，而該證明書記載告
    訴人甲○○受有肋骨閉鎖性骨折、胸壁挫傷等傷害，但證人
    丙○○並未目擊該次之傷害過程，且伊表示告訴人甲○○曾
    於九十七年十月間因車禍受傷，受有肋骨骨折等傷害（本院
    審判筆錄第8頁），故上開診斷證明書所列傷勢，究係告訴
    人甲○○出車禍所致，抑或遭被告毆打所致，即有疑義。此
    外，復查無其他積極證據，足以證明被告有起訴書所載之前
    揭犯行，並使本院達到確信，故揆諸前開法律規定及判例意
    旨，自應為被告此部分均無罪之諭知。
據上論斷，應依刑事訴訟法第二百八十四條之一、第二百九十九
條第一項前段、第三百零一條第一項，刑法第二百七十七條第一
項、第三百零五條、第三百零九條第一項、第四十一條第一項前
段、第三十八條第一項第二款、第五十一條第五款、第六款，刑
法施行法第一條之一，判決如主文。
本案經檢察官蔡彥守到庭執行職務。
中    華    民    國    98    年    7    月    13     日
                  刑事第十八庭    法  官  游士珺
上正本證明與原本無異。
如不服本判決應於收受送達後10日內向本院提出上訴書狀，並應
敘述具體理由；其未敘述上訴理由者，應於上訴期間屆滿後20日
內向本院補提理由書（均須按他造當事人之人數附繕本）「切勿
逕送上級法院」。告訴人或被害人如對於本判決不服者，應具備
理由請求檢察官上訴，其上訴期間之計算係以檢察官收受判決正
本之日期為準。
                                  書記官  林素霜
中    華    民    國    98    年    7     月    14    日
附錄本案論罪科刑法條全文
中華民國刑法第277條
傷害人之身體或健康者，處 3 年以下有期徒刑、拘役或 1 千元
以下罰金。
犯前項之罪因而致人於死者，處無期徒刑或 7 年以上有期徒刑；
致重傷者，處 3 年以上 10 年以下有期徒刑。
中華民國刑法第305條
以加害生命、身體、自由、名譽、財產之事，恐嚇他人致生危害
於安全者，處2年以下有期徒刑、拘役或3百元以下罰金。
中華民國刑法第309條
公然侮辱人者，處拘役或 3 百元以下罰金。
以強暴犯前項之罪者，處 1 年以下有期徒刑、拘役或 5 百元以
下罰金。


司法院資訊處製作；財團法人民間司法改革基金會備份。
